【裁判字號】    88,訴,1935
【裁判日期】    890719
【裁判案由】    妨害自由
【裁判全文】
臺灣板橋地方法院刑事判決                        八十八年度訴字第一九三五號
    公  訴  人  臺灣板橋地方法院檢察署檢察官
    被      告  甲○○
                丙○○
右列被告等因妨害自由案件，經檢察官提起公訴（八十八年度偵字第一五八八四號）
，本院判決如左：
    主  文
甲○○、丙○○均無罪。
    理  由
一、公訴意旨略以：被告甲○○於民國（下同）八十八年五月二日下午三時五十分許
    ，因見其女友丁○○偕同乙○○至臺北縣蘆洲市○○路小木屋ＫＴＶ內唱歌，乃
    糾集丙○○及徐偉听（已死亡，經公訴人另為不起訴處分）二人，由甲○○、丙○○徒手，徐偉听持鋁棒之方式毆打乙○○、丁○○（傷害部分未據告訴），並
    由甲○○、丙○○及徐偉听三人強押乙○○、丁○○二人，至甲○○所有車牌號
    碼ＦＦ－５５００號之自用小客車上，以甲○○駕駛，丙○○、徐偉听二人負責
    看管之方式，將乙○○、丁○○二人載至臺北縣三重市○○路○段丙○○住處附
    近之撞球場時，乙○○趁隙逃逸，甲○○、徐偉听二人再將丁○○載至臺北縣新
    莊市，始讓其下車，因認被告甲○○、丙○○二人均涉犯刑法第三百零二條第一
    項之剝奪行動自由罪嫌等語。
二、按犯罪事實應依証據認定之，無証據不得推定其犯罪事實，刑事訴訟法第一百五
    十四條定有明文。復按告訴人之指訴，係以使被告受刑事訴追為目的，是其陳述
    是否與事實相符，仍應調查其他證據以資審認，又按認定犯罪事實所憑之證據，
    雖不以直接證據為限，間接證據亦包括在內；然而無論直接或間接證據，其為訴
    訟上之證明，須於通常一般之人均不致有所懷疑，而得確信其為真實之程度者，
    始得據為有罪之認定，最高法院分別著有五十二年度臺上字第一三００號及七十
    六年度臺上字第四九八六號判例甚明。本件公訴人認被告二人涉犯刑法第三百零
    二條第一項之剝奪行動自由罪嫌，無非係以業據被害人乙○○、丁○○於警、偵
    訊中指訴綦詳，並以被害人於檢察官偵訊時表明願意原諒被告二人及不願追究之
    意，足認當無誣指被告二人之必要資為論據。訊據被告甲○○固供承於前揭時、
    地與乙○○發生互毆，被告丙○○亦供認當時在場無訛，惟均堅決否認有何被訴
    之剝奪行動自由犯行，被告甲○○辯稱：伊與徐偉听二人跟乙○○互毆，丙○○
    並未動手，當天伊開車，乙○○坐駕駛座後面，丙○○、徐偉听並沒押乙○○，
    是他們二人自願上車的等語；被告丙○○則辯稱：伊沒有與乙○○互毆，也沒有
    押他們等語。
三、經查：
  (一)本件告訴人乙○○於警訊時固指訴：甲○○即率徐偉听及綽號「明治」（即被告
    丙○○）等三人進來毆打伊，之後被甲○○等三人強行拖上車，由甲○○駕駛，
    繼續毆打伊，將伊載至三重市○○街附近，伊趁有人押伊下車時逃跑，而丁○○
    仍在車上被押著云云，告訴人丁○○則指稱：甲○○對乙○○拳打腳踢，後來徐
    偉听手持鋁棒打乙○○，伊被徐偉听強拉到車上，乙○○則被甲○○及綽號「明
    治」之男子強拉上車，由甲○○開車，伊坐前座，乙○○被徐偉听及「明治」夾
    在後座，後來甲○○將車開到三重市○○街一間撞球店前停車，楊宗人見狀立即
    開車門逃逸云云（分見偵查卷第十六頁、第十九頁背面及第二十頁正面），故告
    訴人乙○○及丁○○二人於警訊中就被告丙○○曾否參與毆打告訴人乙○○，徐
    偉听有無與被告甲○○、丙○○共同強拉乙○○上車，以及乙○○究係於被押下
    車時趁隙逃逸，抑或於被告甲○○停車後即自行開車門逃逸等情節，渠二人之指
    訴互核難謂相符，已非無瑕疵可言。
  (二)又查告訴人乙○○於檢察官偵訊中陳稱：當天確為甲○○、丙○○及徐偉听三人
    ，我們約好要唱歌，我們先去，後來他們三個人才來，為了爭風吃醋吵架，當時
    很混亂大家打成一團，丁○○沒有動手，誰先動手打，打的如何都記不清了，當
    時確有人拿球棒，但伊沒看清楚是何人拿球棒，（打完之後）伊被甲○○三人帶
    走，帶到甲○○車上，載到丙○○家附近之撞球店，伊就趁隙逃跑（見偵查卷第
    六十六頁背面），故告訴人乙○○就參與互毆之人及被告等人有何剝奪其行動自
    由而強制上車等情節，並未見有何明確之指訴。其嗣於本院調查時到庭明確指述
    ：伊與丁○○在喝酒，甲○○與徐偉听進來，因丁○○之緣故與甲○○發生口角
    而打起來，徐偉听也有打伊，丙○○始終沒有打伊，是徐偉听扶伊上車，伊願意
    上車，因為事情要講清楚，後來在車上又與甲○○發生口角，所以伊就下車跑了
    ，車程中丙○○與徐偉听都沒有打伊，（被告等人有無強押上車？）沒有，沒有
    被強迫，是伊自願的等語（見八十八年十二月十五日訊問筆錄），故告訴人乙○○果如告訴人丁○○於警訊中所言，遭許偉听及被告丙○○夾在後座，則其焉能
    越過挾持之許偉听及被告丙○○二人而自行下車？足徵告訴人乙○○於本院調查
    時之上開證述始與事實相符，而堪以採信。被告甲○○及劉明坤二人之上開辯詞
    ，復核與告訴人乙○○於本院調查時指述之情節相符，從而應認被告二人前揭所
    辯各節，尚非全屬無據以圖卸刑責之詞。再查告訴人丁○○亦於檢察官偵訊時供
    陳：打完以後丙○○及徐偉听押伊，乙○○也被押，到了撞球場乙○○趁機跑掉
    ，伊在車上睡著，等伊睡醒發現已經到了新莊，伊吵著要下車，甲○○就用他手
    機打電話給伊媽媽，後來他們讓伊下車云云（見偵查卷第六十七頁正、背面），
    是以告訴人丁○○指述剝奪其行動自由者，於警訊中指訴係許偉听，於檢察官偵
    訊時卻改稱許偉听及被告丙○○二人，其前後指訴不一，已難遽信，且被告甲○○等人果有剝奪告訴人丁○○行動自由之犯意，焉有再以電話聯絡丁○○母親及
    車行至新莊後讓其下車之理？故公訴意旨謂告訴人乙○○及丁○○業於警訊及偵
    查中指訴綦詳等語，應有未洽。至於告訴人二人於警、偵訊中指述之瑕疵，均已
    如前述，自難據為認定不利於被告二人之基礎，則告訴人二人固於檢察官偵訊中
    均為原諒被告二人及不願追究之表示，惟此等表示與被告二人是否有被訴之剝奪
    行動自由犯行無涉，意即並不能資為審認告訴人等之指訴與事實相符之佐證。
  (三)綜之，被告甲○○及業已死亡之共同被告許偉听二人，確有於前開時、地與告訴
    人乙○○發生口角進而互毆之情事，被告甲○○此部分自白，應堪予採信。又告
    訴人乙○○及丁○○於警偵訊中之指訴，已有如前所述之瑕疵，且告訴人乙○○
    復於本院調查時明確指述係自願上車，被告二人並無任何強迫而剝奪其行動自由
    之情事，揆諸前揭判例之意旨，本案尚難僅憑告訴人乙○○及丁○○二人前揭於
    警偵訊中有瑕疵之指訴，遂逕謂被告二人有被訴之剝奪行動自由之犯行，此外復
    查無其他積極證據足資證明被告甲○○及丙○○二人確有被訴之右開犯行，本案
    應屬不能證明被告二人犯罪，自應由本院均為無罪之諭知。
據上論斷，應依刑事訴訟法第三百零一條第一項前段，判決如主文。
本案經檢察官李海龍到庭執行職務
中      華      民      國      八十九    年      七      月    十九    日
                                臺灣板橋地方法院刑事第三庭
                                      法  官    陳志揚
右正本證明與原本無異。
如不服本判決，應於判決送達後十日內向本院提出上訴狀 (應附繕本) ，上訴於
臺灣高等法院。
                                      書記官    陳慶樹
中      華      民      國      八十九      年    七    月  二十七    日


司法院資訊處製作；財團法人民間司法改革基金會備份。
